【裁判字號】    91,交上易,458
【裁判日期】    920219
【裁判案由】    過失致死等
【裁判全文】
臺灣高等法院刑事判決                          九十一年度交上易字第四五八號
    上  訴  人  臺灣桃園地方法院檢察署檢察官
    被      告  甲○
右上訴人因被告過失致死等案件，不服臺灣桃園地方法院九十一年度交易字第五一八
號，中華民國九十一年十月十五日第一審判決（起訴案號：臺灣桃園地方法院檢察署
九十一年度調偵字第一九九號）提起上訴，本院判決如左：
    主  文
上訴駁回。
    事  實
一、甲○明知汽車駕駛人服用酒類後不能安全駕駛動力交通工具者，不得駕車，竟自
    民國九十一年二月七日十九時許起，在桃園縣蘆竹鄉大竹公園附近之上福餐廳，
    與同事共同服用高梁酒，其明知飲用逾量，已達不能安全駕駛動力交通工具之狀
    態，詎仍於飲用酒類後，約於同日晚接近二十時許，駕駛車號ＫＮ－六八七六號
    自小客車，自上福餐廳離開欲返家，沿桃園縣蘆竹鄉○○村○○路橋，由大竹路
    往空軍基地方向行駛，其原應注意車前狀況，並隨時採取必要安全措施，而依當
    時天候為晴天，路面乾燥、無缺陷、無障礙物、視距良好等情形，並無不能注意
    之情事，竟疏未注意於其車前行走之行人和騎乘之機車，於密接數秒之不同時間
    內，分別撞及行走於路旁之行人黃賜琴、黃呂敏、及於其前方騎乘車號ＩＡＥ－
    六三七號重型機車之李佳鋒，使黃賜琴受有頭部外傷併頸椎骨折致神經性休克；
    黃呂敏受有頭、胸、腹部多發性鈍性傷併嚴重骨折；李佳鋒受有頭部外傷併頸椎
    骨折致神經性休克，三人均當場死亡。甲○肇事後，警員循線於桃園縣蘆竹鄉宏
    竹村大竹圍二０八號附近（在距前開肇事現場幾百公尺處），發現甲○之車輛翻
    覆於路旁，其車輛前方保險桿與小箱護蓋間夾有前開車號ＩＡＥ－六三七號機車
    車牌，員警將其拉救出後，對其實施酒精測試，測得其呼氣酒精濃度高達每公升
    ０．九六毫克，嗣再將其送至行政院衛生署桃園醫院就醫並抽血，檢驗出其血中
    酒精濃度高達二四八ＭＧ／ＤＬ。
二、案經桃園縣警察局大園分局報請臺灣桃園地方法院檢察署檢察官相驗後簽分偵查
    起訴。
    理  由
一、酒後不能安全駕駛動力交通工具而駕駛部分：
    訊之被告甲○對於酒後不能安全駕駛動力交通工具而駕駛之犯行坦承不諱，且其
    先經員警實施酒精測試，測得其呼氣酒精濃度高達每公升０．九六毫克，嗣再將
    其送至行政院衛生署桃園醫院就醫並抽血，亦檢驗出其血中酒精濃度高達二四八
    ＭＧ／ＤＬ之事實，有其呼氣酒精測試表影本乙紙、及行政院衛生署桃園醫院檢
    驗單影本乙紙附卷可稽。而飲酒後酒精會使人之自主神經系統產生亢奮與認知功
    能（包括注意力、知覺、視力、判斷力、與運動協調力）的暫時性缺損，故酒後
    駕車之駕駛人對於移動景物之追蹤能力、經強光照射後恢復視力、監視四周之注
    意力，均較平時缺乏，為吾國民日常生活所已知；又依德國、美國之研究結果，
    當酒精濃度呼氣達每公升０．五五毫克時，肇事率為一般正常人之十倍（法務部
    八十八年五月十八日法八八檢字第一六六九號函參照）；再依行政院國軍退除役
    官兵輔導委員會臺北榮民總醫院八十八年八月五日八八北總內字第二六八六八號
    函亦指出：當血中酒精濃度達一００ＭＧ／ＤＬ（即呼氣酒精濃度達每公升０．
    七五毫克）時，其中毒症狀係思考及個性行為改變；當血中酒精濃度達二００Ｍ
    Ｇ／ＤＬ（即呼氣酒精濃度達每公升一．０毫克）時，其中毒症狀係步態不穩、
    噁心嘔吐、精神混感不清晰等；而當其血中酒精濃度達三００ＭＧ／ＤＬ（即呼
    氣酒精濃度達每公升一．五毫克）時，已至中到重度中毒，其中毒症狀係說話不
    清楚，感覺喪失，視力模糊，有該函影本附原審卷可稽，本件被告於肇事後經測
    得之呼氣酒精濃度既高達每公升０．九六毫克；參以證人即警員程鵬於原審亦證
    稱：被告當時意識不清楚等語，堪認其客觀上已達不能安全駕駛動力交通工具之
    狀態，是被告此部分之犯行堪以認定。
二、過失致死部分：
（一）訊之被告亦坦承因酒後疏未注意車前狀況，而分別撞及其前方行走於路旁之行
      人黃賜琴、黃呂敏、及於其前方騎乘車號ＩＡＥ－六三七號重型機車之李佳鋒
      之事實不諱，並有道路交通事故調查報告表乙份、桃園縣警察局大園分局現場
      勘察初步報告表影本乙紙、肇事現場照片多幀附卷可稽；且證人即警員程鵬於
      原審亦證稱：前開車號ＩＡＥ－六三七號機車車牌卡在被告車輛前方保險桿之
      情，堪認其自白與事實相符。
（二）按汽車行駛時，駕駛人應注意車前狀況，並隨時採取必要之安全措施，道路交
      通安全規則第九十四條第三項定有明文。被告駕車自應注意前開交通安全規則
      之規定，而依卷附警製道路交通事故調查報告表所載，肇事地斯時天候晴，道
      路路面乾燥無缺陷，視距良好，衡無不能注意之情事，被告竟因酒後疏未注意
      其車前方行人及車輛行駛之動態，未隨時採取必要之安全措施，致自後追撞被
      害人黃賜琴、黃呂敏、及李佳鋒所騎乘之機車而發生本件車禍，其有過失至為
      明確。
（三）又被告之過失，致被害人黃賜琴受有頭部外傷併頸椎骨折致神經性休克；被害
      人黃呂敏受有頭、胸、腹部多發性鈍性傷併嚴重骨折；被害人李佳鋒受有頭部
      外傷併頸椎骨折致神經性休克，三人均當場死亡之事實，業經檢察官督同檢驗
      員分別相驗屬實，且分別製有勘驗筆錄、驗斷書、相驗屍體證明書並有相驗照
      片多幀在卷可憑，是其過失與被害人三人之死亡間，顯有相當因果關係。
（四）綜上，被告過失致死之犯行亦堪認定。
三、查酒後不能安全駕駛動力交通工具而駕駛罪所評價對象之自然行為，乃酒後駕車
    之整個具有繼續性之駕車行為，該行為會伴隨時間之繼續及場所之移動而延續，
    而過失致死罪所評價對象之自然行為，則僅為某一時點、某一場所之自然行為，
    故二罪評價對象之行為並不相同，自應認係二個不同之行為，是核被告所為，係
    犯刑法第一百八十五條之三不能安全駕駛動力交通工具而駕駛罪、同法第二百七
    十六條第一項之過失致死罪。被告雖係在密接數秒之不同時間連續撞及被害人三
    人，惟依其撞擊行為之密接性觀之，該自然行為在客觀評價上仍應認係屬一過失
    行為，而被告一過失行為致被害人三人死亡，係一行為觸犯三罪名，為想像競合
    犯，應從一過失致人於死罪處斷。又其所犯上開二罪，一為故意犯行，一為過失
    犯行，且行為互殊，應予分論併罰。再被告酒醉駕車（其經檢驗出呼氣酒精濃度
    高達每公升０．九六毫克）因而致人死亡，應依道路交通管理處罰條例第八十六
    條第一項之規定加重其刑。原審認被告罪證明確，適用刑法第一百八十五條之三
    、第二百七十六條第一項、第五十五條、第五十一條第五款，道路交通管理處罰
    條例第八十六條第一項，罰金罰鍰提高標準條例第一條前段之規定，及審酌「酒
    後不得駕車」，係政府廣為宣導之重要政策，詎被告藐視法令，竟仍於酒後駕車
    ，一次肇致三個無辜生命死亡，並導致三個家庭破碎，其行為嚴重影響道路交通
    安全，所造成對被害人家屬之傷痛難以彌補，惟其肇事後已與部分被害人家屬達
    成和解（有和解書影本二紙附卷可憑），並斟酌其犯後坦承犯行，態度尚稱良好
    等一切情狀，對其前開二罪分別量處有期徒刑四月及一年，並定其應執行刑有期
    徒刑一年二月，其認事用法及量刑，均無違誤。公訴人循告訴人之請求上訴意旨
    略以，被告對於構成犯罪之事實，預見其發生而其發生並不違背其本意，有不確
    定殺人之故意，原審僅判處被告有期徒刑一年二月，量刑過輕云云，即無理由，
    應予駁回。
據上論斷，應依刑事訴訟法第三百六十八條，判決如主文。
本案經檢察官劉靜婉到庭執行職務。
中      華      民      國      九十二      年      二    月    十九    日
                              臺灣高等法院交通法庭
                                  審判長法  官  葉  騰  瑞
                                        法  官  江  國  華
                                        法  官  莊  明  彰
右正本證明與原本無異。
不得上訴。
                                        書記官  廖  逸  柔
中      華      民      國      九十二      年      二    月    二十    日
附錄：本案論罪科刑法條全文
附錄：本判決論罪科刑法條全文
刑法第一百八十五條
損壞或壅塞陸路、水路、橋樑或其他公眾往來之設備或以他法致生往來危險者，處五
年以下有期徒刑，拘役或五百元以下罰金。
因而致人於死者，處無期徒刑或七年以上有期徒刑；致重傷者，處三年以上、十年以
下有期徒刑。
第一項之未遂犯罰之。
刑法第二百七十六條
因過失致人於死者，處二年以下有期徒刑、拘役或二千元以下罰金。
從事業務之人，因業務上之過失犯前項之罪者，處五年以下有期徒刑或拘役，得併科
三千元以下罰金。


司法院資訊處製作；財團法人民間司法改革基金會備份。
